臺灣屏東地方法院刑事判決　　　　　　109年度交訴字第185號
公　訴　人　臺灣屏東地方檢察署檢察官
被　　　告　劉正能


上列被告因公共危險等案件，經檢察官提起公訴（109 年度調偵
字第483 號），被告於準備程序中就被訴事實為有罪陳述，經告
知簡式審判程序之旨，並聽取檢察官及被告意見後，本院裁定改
依簡式審判程序審理，判決如下：
    主    文
劉正能犯無駕駛執照駕車因過失致人傷害罪，處有期徒刑參月，
如易科罰金，以新臺幣壹仟元折算壹日；又犯肇事致人傷害逃逸
罪，累犯，處有期徒刑柒月。
    犯罪事實
一、劉正能未考領有普通小型車之駕駛執照，於民國109 年4 月
    15日11時41分許，駕駛車牌號碼0000-00 號自用小貨車，沿
    屏東縣屏東市香楊巷由西往東方向行駛，行經香楊巷59之12
    號前，本應注意汽車超車時，應於前車左側保持半公尺以上
    之間隔超過，行至安全距離後，再駛入原行路線，而依當時
    天候晴、日間自然光線、柏油路面乾燥、無缺陷亦無障礙物
    、視距良好，並無不能注意之情事，竟疏未保持安全距離，
    即貿然超越前車行駛，適有黃銀騎乘車牌號碼000-000 號普
    通重型機車，沿同向之香楊巷由西往東方向行駛於前，因劉
    正能未能與前車左側保持半公尺以上之間隔超過，兩車因而
    發生擦撞，黃銀因而人車倒地，並致其受有左胸、背部挫傷
    併腫痛及臉部、左手肘、兩手、左膝、右小腿及左腳多處擦
    傷等傷害。詎劉正能明知其所駕駛之自用小貨車與黃銀所騎
    乘之機車發生碰撞，且黃銀可能因此受傷，竟另基於肇事逃
    逸之犯意，未對傷者採取救護或其他必要措施，即逕行駕車
    逃逸。嗣警據報到場處理該起交通事故，調閱現場監視錄影
    畫面，始循線查獲上情。
二、案經黃銀訴由屏東縣政府警察局屏東分局報告臺灣屏東地方
    檢察署檢察官偵查起訴。
    理    由
一、被告劉正能所犯者非為死刑、無期徒刑、最輕本刑為3 年以
    上有期徒刑之罪或高等法院管轄第一審案件，其於準備程序
    進行中，先就被訴事實為有罪之陳述，經告知其簡式審判程
    序之旨，並聽取檢察官及被告之意見後，依刑事訴訟法第27
    3 條之1 第1 項之規定，裁定以簡式審判程序審理，且依同
    法第273 條之2 規定，簡式審判程序之證據調查，不受第15
    9 條第1 項、第161 條之2 、第161 條之3 、第163 條之1
    及第164 條至第170 條規定之限制，合先敘明。
二、認定犯罪事實所憑之證據
（一）被告於警詢、偵訊及本院審理時之自白及供述。
（二）證人即告訴人黃銀於警詢及偵訊中之指訴；證人邱美城、
      邱靖捷於警詢時之證述、證人陳紀伶於警詢及偵訊時之證
      述。
（三）屏東縣政府警察局交通隊調查報告、道路交通事故現場圖
      、道路交通事故調查報告表㈠㈡、屏東縣政府警察局交通
      隊扣押筆錄暨扣押物品目錄表、屏東縣政府警察局交通警
      察隊疑似道路交通事故肇事逃逸追查表、屏東縣政府警察
      局勤務指揮中心受理110 報案紀錄單、證號查詢汽（機）
      車駕駛人資料、車號查詢汽（機）車車籍資料各1 份、屏
      東縣政府警察局舉發違反道路交通管理事件通知單影本2
      份、屏東縣門牌電子地圖查詢系統基本定位資料、Google
      街景視圖、員警蒐證暨監視器畫面翻拍照片、國仁醫院診
      斷證明書、交通部公路總局高雄區監理所屏澎區車輛行車
      事故鑑定會109 年10月14日屏澎區0000000 案鑑定意見書
      。
三、論罪科刑
（一）被告行為後，刑法第185 條之4 業於110 年5 月28日修正
      公布，並於同年月30日施行。修正前該條規定：「駕駛動
      力交通工具肇事，致人死傷而逃逸者，處1 年以上7 年以
      下有期徒刑」；修正後規定：「駕駛動力交通工具發生交
      通事故，致人傷害而逃逸者，處6 月以上5 年以下有期徒
      刑；致人於死或重傷而逃逸者，處1 年以上7 年以下有期
      徒刑。犯前項之罪，駕駛人於發生交通事故致人死傷係無
      過失者，減輕或免除其刑」，經比較新舊法的結果，修正
      後的規定降低部分犯罪情狀的法定刑，且增加減輕或免除
      其刑的規定，顯然對被告較為有利，依刑法第2 條第1 項
      但書規定，本件應適用修正後刑法第185 條之4 的規定。
（二）汽車駕駛人，無駕駛執照駕車、酒醉駕車、吸食毒品或迷
      幻藥駕車、行駛人行道或行經行人穿越道不依規定讓行人
      優先通行，因而致人受傷或死亡，依法應負刑事責任者，
      加重其刑至2 分之1 ，道路交通管理處罰條例第86條第1
      項定有明文。又刑法總則加重，係概括性之規定，所有罪
      名均一體適用；刑法分則之加重，係就犯罪類型變更之個
      別犯罪行為予以加重，成為另一獨立罪名。道路交通管理
      處罰條例第86條第1 項關於汽車駕駛人，行經行人穿越道
      不依規定讓行人優先通行，因而致人受傷或死亡，依法應
      負刑事責任者，加重其刑至2 分之1 之規定，係刑法第27
      6 條之過失致人於罪、同法第284 條之過失傷害（及致重
      傷）罪之基本犯罪類型，對於加害人為汽車駕駛人，於從
      事駕駛汽車之特定行為時，於行經行人穿越道之特定地點
      ，不依規定讓行人優先通行，因而致人受傷或死亡之特殊
      行為要件予以加重處罰，已就上述刑法第276 條、同法第
      284 條各罪犯罪類型變更之個別犯罪行為予以加重，而成
      另一獨立之罪名，自屬刑法分則加重之性質（最高法院99
      年度台非字第198 號判決參照）。是以道路交通管理處罰
      條例第86條第1 項中「無駕駛執照駕車」、「酒醉駕車」
      、「吸食毒品或迷幻藥駕車」、「行駛人行道」、「行經
      行人穿越道不依規定讓行人優先通行」，均屬就刑法第28
      4 條於具備特殊行為要件時予以加重處罰，乃就犯罪類型
      變更之個別犯罪行為予以加重，自屬刑法分則加重之性質
      而成為另一獨立之罪名。而駕駛執照為駕駛汽機車之許可
      憑證，本案被告未考領普通小型車駕駛執照等情，業據被
      告於警詢時坦承不諱（警卷第11頁），且有公路監理電子
      閘門資料可查（警卷第75頁），是被告未領有駕駛執照而
      駕駛本案自用小貨車，致告訴人黃銀受傷，應成立道路交
      通管理處罰條例第86條第1 項、刑法第284 條前段之無駕
      駛執照因過失致人傷害罪。
（三）核被告所為，係犯道路交通管理處罰條例第86條第1 項、
      刑法第284 條前段之無駕駛執照因過失致人傷害罪及修正
      後刑法第185 條之4 第1 項前段之肇事致人傷害逃逸罪。
（四）被告所犯前揭2 罪間，犯意各別，行為互異，應予分論併
      罰。
（五）加重其刑之說明：
   1、被告因不能安全駕駛案件，經本院以106 年度交簡字第27
      40號判決判處有期徒刑4 月確定，甫於107 年5 月11日易
      科罰金執行完畢等情，有臺灣高等法院被告前案紀錄表在
      卷為憑（本院卷第24-25 頁），是被告前受有期徒刑之執
      行完畢後，其於5 年內故意再犯本件肇事致人傷害逃逸罪
      ，為累犯，且本案並無司法院釋字第775 號解釋之罪刑不
      相當情況，依刑法第47條第1 項之規定，加重其刑。被告
      無駕駛執照致人受傷，除依法負擔過失傷害之責外，另應
      依道路交通管理處罰條例第86條第1 項規定加重其刑。
   2、又被告就本件交通事故之發生致告訴人受傷係有過失，自
      無從依修正後刑法第185 條之4 第2 項之規定減輕或免除
      其刑，附此敘明。
（六）爰以行為人之責任為基礎，審酌被告未考領合格駕駛執照
      ，卻仍執意駕駛本案小貨車，又因超車時未保持安全間距
      而擦撞告訴人機車，肇事後竟未對傷者採取救護即駕車逃
      逸，所為致生被害人身體安全造成危害，所為自有不該；
      又考量被告犯後固能坦承全部犯行，並與告訴代理人達成
      和解，惟迄今仍未能如期給付賠償金等情，業據被告於本
      院準備程序時自承在卷，並有本院110 年度交附民字第68
      號和解筆錄、本院公務電話記錄可佐（本院卷第53-57 、
      75頁），犯後態度難認良好；兼衡被告自述之生活經濟狀
      況、智識程度（本院卷第86頁）等一切情狀，分別量處如
      主文所示之刑，另就得易科罰金部分，諭知易科罰金之折
      算標準，以資懲儆。
據上論斷，依刑事訴訟法第273條之1第1項、第299條第1 項前段
，判決如主文。
本案經檢察官李仲仁提起公訴，檢察官王光傑到庭執行職務。
中    華    民    國  110     年    11    月    24    日
                  刑事第四庭      法  官  林敬超
以上正本證明與原本無異。
如不服本判決應於收受判決後20日內向本院提出上訴書狀，並應
敘述具體理由；其未敘述上訴理由者，應於上訴期間屆滿後20日
內向本院補提理由書（均須按他造當事人之人數附繕本）「切勿
逕送上級法院」。
中    華    民    國  110     年    11    月    25    日
                                  書記官  呂靜雯
附錄本件判決引用之法條：
中華民國刑法第185條之4
駕駛動力交通工具發生交通事故，致人傷害而逃逸者，處 6 月
以上 5 年以下有期徒刑；致人於死或重傷而逃逸者，處 1 年以
上 7 年以下有期徒刑。
犯前項之罪，駕駛人於發生交通事故致人死傷係無過失者，減輕
或免除其刑。
中華民國刑法第284條
因過失傷害人者，處 1 年以下有期徒刑、拘役或 10 萬元以下
罰金；致重傷者，處 3 年以下有期徒刑、拘役或 30 萬元以下
罰金。
道路交通管理處罰條例第86條第1項
汽車駕駛人，無駕駛執照駕車、酒醉駕車、吸食毒品或迷幻藥駕
車、行駛人行道或行經行人穿越道不依規定讓行人優先通行，因
而致人受傷或死亡，依法應負刑事責任者，加重其刑至二分之一
。